智慧財產及商業法院刑事裁定  
111年度刑智抗字第19號
抗  告  人  臺灣宜蘭地方檢察署檢察官
被      告  林和曄                         
上列抗告人因被告加重詐欺等罪聲請羈押案件，不服臺灣宜蘭地
方法院中華民國111年9月16日所為第一審裁定(111年度聲羈字第
85號)，提起抗告，本院裁定如下：
　　主  文
抗告駁回。　　
　　理  由　　
一、原裁定意旨略以：被告林和曄坦承違反食安法等犯行，而相
     關之肉品及文件均經檢察官扣押在案，相關的作業流程業
    據
　　相關證人證述明確，被告違反食安法犯行明確。檢察官聲請
 　　雖指被告有勾串共犯或證人之虞，惟相關的證人於警詢及
偵 　　查中已證述明確，而相關物品均經檢察官扣押在案，被
告於
　　本案調查時，業已坦承相關作業流程。被告雖犯嫌重大，惟
 　　目前尚無羈押之必要，准予新臺幣(下同)100萬元交保等語
      。　　
二、抗告意旨略以：
　㈠原裁定交保100萬元不足以擔保被告不再販售上開物品，不再
    勾串滅證：
　　原裁定未衡以本件被告於偵查程序中，屢屢供稱其公司内部
    已將「轉凍」之流程標準化而有SOP，但因員工不懂，加上
    自己的管理疏失，才導致員工自作主張擅自將顧客所退貨之
    過期肉品重整再入庫，被告於偵查中所陳述之作業流程，顯
    僅係推諉卸飾之詞，並非坦認犯行。況相關過期食品早已流
    入市面而急待追查，原審裁定未慮及被告一再勾串滅證之事
    實，逕為上開裁定，其裁定理由缺乏事理根據。又被告與同
    案共犯○○○、○○○、○○○等人極可能具共同犯意且知情之員工
    間，平日均使用多個LINE群組之易於勾串、滅證之通訊軟體
    互相聯絡，本案被告為心智正常之成年男子，豈無勾串、滅
    證之理？證人即訊息對話中暱稱為「豪野大山（5A-1)」之
    員工（羈押聲請書之證據清單（十三））及可茲證明被告林
    和曄指示員工○○○更改效期標籤之電子信件之事實（羈押聲
    請書之證據清單（十一））之證人即員工○○○未到案，被告
    就此部分有與證人暱稱為「豪野大山（5A-1)」之員工○○○串
    證之虞。原審亦全然無視被告於偵查中即坦認其於民國111
    年9月13日經衛生局稽查起，即删除豪野企業集團下公司員
    工多個LINE群組，已有滅證之事實，原審裁定就此並未說明
    ，其裁定理由缺乏事理根據。況且原審裁定疏未考量已流入
    市面之過期肉品尚待追查，而未查扣之事實，被告為免警方
    進一步查緝已流入市面之轉凍肉品遭查獲而因此影響其公司
    將來之營運及與避免可能具共同犯意之下游消費者(飯店業
    者)被查緝，豈有不與下游之消費者（飯店業者）串證之理
    ？此情形又如何以「交保」能予避免？原審裁定漏未考量已
    有過期品流入市面，並未扣案，逕以「相關之肉品及文件均
    經檢察官扣押在案」率認被告無羈押之必要並為交保之裁定
    ，其裁定理由缺乏事理根據。
　㈡預防羈押之必要性：
　　本件被告至少於羈押聲請書附表一編號1至編號24所示之時
    間，為羈押聲請書附表一編號1至編號24所示之犯行（因迄
    偵查發動迄聲請羈押為止，僅能勾稽、比對出羈押聲請書附
    表一編號1至編號24之内容（實際上估計約至少414筆），且
    被告自承於4、5年前，即因肉品快到期賣不完而轉凍後出售
    轉凍肉品，並於110年間，於其公司内部，已將其所謂的「
    轉凍」程序流程制度化、標準化，足認本件顯有事實足認被
    告有反覆實行同一犯罪之虞，而有羈押之必要。原審全然無
    視卷内卷證資料，且未見隻字片語敘明被告有何無再犯之虞
    之事實，率認被告無羈押之必要，並為交保之裁定，其裁定
    理由缺乏事理根據，已甚昭然，其決定亦顯然與比例原則有
    所悖違且顯違常情。
　㈢承上，原裁定認事用法有違誤，依刑事訴訟法第403條第1項
    提起抗告，請將原裁定撤銷，更為適法之裁定。　　　
三、按羈押之目的，在於確保刑事偵查、審判程序之完成及刑事
    執行之保全。被告究竟有無刑事訴訟法第101條、第101條之
    1所規定之羈押要件情形，應否羈押，以及羈押後其羈押原
    因是否仍然存在，有無繼續羈押之必要，事實審法院本得斟
    酌訴訟進行程度及其他一切情形而為認定，故受羈押之被告
    除確有刑事訴訟法第114條所列情形之一者外，其應否羈押
    或延長羈押，事實審法院自有認定裁量之權，苟無濫用其權
    限之情形，即不得任意指為違法（最高法院108年度台抗字
    第1498號裁定意旨參照）。　　
四、關於刑事訴訟法第101條第1項第2款部分：
　㈠按「被告經法官訊問後，認為犯罪嫌疑重大，而有下列情形
    之一，非予羈押，顯難進行追訴、審判或執行者，得羈押之
    ：…㈡有事實足認為有湮滅、偽造、變造證據或勾串共犯或證
    人之虞者…」刑事訴訟法第101條第1項第2款定有明文。而所
    謂「犯罪嫌疑重大」，係指就現有之證據，足認被告成立犯
    罪之可能性甚大而言，其與案情是否重大、罪名是否重大有
    異，與被告是否構成犯罪無所關涉。至以「有事實足認為有
    湮滅、偽造、變造證據或勾串共犯或證人之虞者」此理由羈
    押之目的，則在於確保證據之存在及真實。因此，如有部分
    證物尚待扣押，不予羈押，被告可能加以湮滅、偽造、變造
    者；或尚有共犯或證人待查證，不予羈押，被告可能勾串共
    犯或證人為虛偽陳述者；或其他有湮滅、偽造、變造各種證
    據之嫌疑存在者，始得認為有湮滅、偽造、變造證據或勾串
    共犯或證人之虞。此種情形，應依案件之性質、態樣及偵查
    之進展、被告之供述而為綜合之判斷。 
　㈡經查:
　⒈本案檢察官已於111年9月15日指揮警方持搜索票，分別於桃
    園市○○區○○路0段000號、新北市○○區○○○路OO號、宜蘭市○○
    路00巷0號、宜蘭市○○路0段00號、OO號五處，將疑似違法肉
    品全部查扣；除此之外，並將產品規格表、iPad兩台、到貨
    通知單、入庫清驗收貨品單、銷貨退回表、貨送單及相關電
    磁紀錄、電腦主機、被告手機等物品扣押在案(羈押聲請書
    第3頁及附表一、附表二)，故所有疑似違法肉品及事證，均
    在檢察官掌握之中，並已遭抗告人扣押，被告無從湮滅或偽
    造、變造證據。此外，再依羈押聲請書第3頁至第8頁所載，
    本案被告林和曄已到案說明相關流程，有警詢筆錄、檢察官
    訊問筆錄、原審訊問筆錄附卷可稽，而抗告人亦已傳訊員工
    即同案被告○○○、○○○及員工即證人○○○、○○○、○○○、○○○、○○
    ○亦到案說明事件原委，有警詢筆錄、檢察官訊問筆錄在卷
    足憑，被告林和曄、林志豪、吳雅臻3人就相關案情均已供
    述明確，多位證人亦證述稽詳，而無串證可能。
　⒉抗告理由指摘尚有可證明被告林和曄指示更改效期標籤之證
    人○○○尚未到案，被告就此部分有與證人○○○串證之虞云云。
    然查，暱稱為「豪野大山（5A-1) 」係案關桃園倉儲某台ip
    ad公務所使用之帳號名，係供桃園倉儲區之員工傳輸訊息聯
    繫之用，而○○○為進貨區員工，並非倉儲人員，平日無接觸
    前開ipad公務帳號可能，更不會以「豪野大山（5A-1) 」傳
    訊息給被告林和曄，而倉儲部門員工受總公司指示才能打印
    及黏貼標籤等情，有證人○○○警詢筆錄(被告林和曄涉嫌詐欺
    等偵查報告，下稱【本案偵查報告】，第26頁、第30頁)、
    證人○○○警詢筆錄(本案偵查報告第34頁、第41至42頁)、同
    案被告○○○警詢筆錄(本案偵查報告第51至52頁)、同案被告○
    ○○警詢筆錄(本案偵查報告第61至62頁、第66至67頁)、證人
    ○○○警詢筆錄(本案偵查報告第72頁、第75頁)、證人○○○警詢
    筆錄(本案偵查報告第86頁)，故檢察官以臆測之詞作為本案
    聲請羈押被告之理由，尚非有據。況前開訊息對話已遭檢察
    官査獲，而本案相關證人無人逃亡，檢察官可以自己控制是
    否傳喚，從而，檢察官以尚有證人○○○未到庭，作為羈押被
    告林和曄之理由，並不可採。
　⒊抗告理由復指稱原裁定疏未考量已流入市面之過期肉品尚待
    追查，而未查扣之事實，被告為免警方進一步查緝已流入市
    面之轉凍肉品遭查獲而因此影響其公司將來之營運及與避免
    可能具共同犯意之下游消費者(飯店業者)被查緝，豈有不與
    下游之消費者（飯店業者）串證之理？此情形又如何以「交
    保」能予避免云云，然抗告人就被告「可能」與具共同犯意
    之下游消費者(飯店業者)串證乙事並無提出事證為佐，流於
    臆測，況且依本案偵查報告之同案被告○○○與其公司倉儲員
    工即證人○○○之LINE對話訊息、銷貨憑證日報表(本案偵查報
    告壹、偵查情形:一後附未編頁碼之資料共12頁)，及證人○○
    ○警詢筆錄(本案偵查報告第77頁)，至少已查知有過期肉品
    銷售給○○○○、○○○○○○、○○○○○○、○○○○○○，另有同案被告○○○○
    ○○之LINE對話訊息、被告林和曄與同案被告○○○LINE對話內
    容、證人○○○LINE對話內容、銷貨憑證日報表(本案偵查報告
    第1至23頁)可供勾稽，自可據此繼續追查已流入市面之過期
    肉品。是以，此部分抗告意旨亦非可採。　　
　㈢綜上，原裁定認定本案被告雖犯嫌重大，惟無刑事訴訟法第1
    01條第1項第2款之羈押事由，尚無羈押之必要，准予100萬
    元交保，並無違法。
五、關於刑事訴訟法第101條之1第7款部分：
　㈠按被告經法官訊問後，認被告犯刑法第339條之詐欺罪、第33
    9條之4之加重詐欺罪，嫌疑重大，有事實足認有反覆實行同
    一犯罪之虞，而有羈押之必要，得羈押之，刑事訴訟法第10
    1條之1第1項第7款定有明文。法院對被告執行羈押，其本質
    上係為使刑事訴訟程序得以順利進行，或為保全證據或為擔
    保嗣後刑之執行，而對被告所實施剝奪其人身自由之強制處
    分，故法院僅須依刑事訴訟法第101條之1第1項之規定，並
    審查被告犯罪嫌疑是否重大、有無賴此保全偵審或執行之必
    要。而關於羈押之原因及其必要性，法院應就具體個案，依
    通常生活經驗法則、論理法則衡酌是否有非予羈押顯難保全
    證據或難以遂行訴訟程序之情形為判斷。對於被告羈押與否
    之審查，其目的既僅在判斷有無實施羈押強制處分之必要，
    並非認定被告有無犯罪之實體審判程序，關於羈押之要件，
    即無須經嚴格證明，以經釋明得以自由證明為已足；至於被
    告是否成立犯罪，乃本案實體上應予判斷之問題。
　㈡又刑事訴訟法第101條之1所規定之預防性羈押，係因考慮該
    條所列各款犯罪，對於他人生命、身體、財產有重大之侵害
    ，對社會治安破壞甚鉅，且從實證經驗而言，此等犯罪之犯
    罪行為人大多有一而再、再而三之反覆實行之傾向，為避免
    此種犯罪型態之犯罪行為人，在同一社會環境條件下再次興
    起犯罪意念而反覆為同一犯罪行為，乃以拘束其身體自由之
    方式，避免其再犯，是法院依該條規定決定應否予以羈押時
    ，並不須有積極證據證明其確已準備或預備再為同一犯罪之
    行為，亦不以被告有同一犯罪之前科紀錄為必要，僅須由其
    犯罪之歷程觀察，其於某種環境或條件下已經多次再犯該條
    所列之罪行，而該某種環境或條件現尚存在，或其先前犯罪
    之外在環境或條件尚無明顯改善，足以使人相信在此等環境
    或條件下，被告仍可能有再為同一犯罪行為之危險，即可認
    定其有反覆實行該條犯罪行為之虞（最高法院110年度台抗
    字第642號、109年度台抗字第1384號、108年度台抗字第149
    號裁定意旨參照）
　㈢查本件桃園市政府衛生局及宜蘭縣政府衛生局連續三日稽查
    被告身為負責人之上開世界大山有限公司等倉庫，檢察官並
    依規定搜索扣押疑似違法肉品及相關文件等（羈押聲請書附
    表二之扣押物品目錄表），已如前述。故在疑似違法的肉品
    均遭檢察官査扣之下，被告已經沒有違法肉品得予在外販售
    ，故抗告理由主張被告有反覆實行同一犯罪之虞云云，並非
    可採。又被告經法官訊問後，雖有刑事訴訟法第101條第1項
    或第101條之1第1項各款所定情形之一而無羈押之必要者，
    得逕命具保、責付或限制住居，同法第101條之2定有明文。
    被告坦承違反食安法等犯行，有固定住居所，且為上開8家
    公司之負責人，在檢察官已大規模將過期、未過期的所有疑
    似違法貨物全部査扣之情形下，被告不可能再行販售，依抗
    告人提出之卷證，尚乏客觀證據足認被告顯有立即再犯之虞
    ，況羈押將人自家庭、社會、職業生活中隔離，拘禁於看守
    所，長期拘束其行動，對人之自由、心理、名譽、信用、人
    格權等影響甚大，若非具備法定要件，且有必要者，自不可
    輕率為之，並非認有反覆實施同一特定犯罪之虞，即可任意
    羈押，在沒有客觀證據認定被告顯有立即再犯，且有必要情
    形下，自不可僅依抗告人主觀上認為被告有反覆實施同一特
    定犯罪之虞即輕予羈押。是以，原審經審酌結果，認本件無
    羈押之必要，並依刑事訴訟法第101條之2規定，准被告以10
    0萬元交保，於法尚無不合。
六、綜上，原審審酌相關事證，斟酌訴訟進行程度及其他一切情
    事，認被告無刑事訴訟法第101條第1項第2款、第101條之1
    第1項第7款之羈押原因及羈押之必要性，所為准予交保之裁
    定並無違反比例原則，亦無違法或不當可言。抗告意旨執前
    詞指摘原裁定不當，無非係對於原審法院審酌羈押時得裁量
    、判斷之職權行使，再事爭執，尚不足以推翻原羈押裁定之
    適法性，揆諸前揭說明，本件抗告並無理由，應予駁回。
據上論斷，依刑事訴訟法第412條，裁定如主文。
中　　華　　民　　國　　111 　年　　10　　月　　3 　　日
                          智慧財產第二庭
                            審判長法  官　彭洪英
                                  法  官　汪漢卿
                                  法  官　曾啓謀
以上正本證明與原本無異。
不得再抗告。 
中　　華　　民　　國　　111 　年　　10　　月　　4 　　日
    　　　　　　　　　　　　　    書記官　丘若瑤